【裁判字號】    97,交聲,471
【裁判日期】    970703
【裁判案由】    違反道路交通管理處罰條例聲明異議
【裁判全文】
臺灣臺北地方法院交通事件裁定         97年度交聲字第471號
異議人即
受處分人  甲○○
上列異議人即受處分人因違反道路交通管理處罰條例案件，對於
臺北市交通事件裁決所於民國97年 1月31日所為之處分（原處分
案號：北市裁四字第裁22-AEW045830號），聲明異議，本院裁定
如下：
    主  文
原處分撤銷。
甲○○汽車駕駛人，駕駛汽車不依規定保持前、後車距離，處罰
鍰新臺幣捌佰元。
    理  由
一、按汽車駕駛人，駕駛汽車不依規定保持前、後車距離者，處
    新臺幣（下同）六百元以上一千二百元以下罰鍰，道路交通
    管理處罰條例第五十八條第一款定有明文。而違反該款規定
    之行為人，逾越舉發通知單上所載應到案期限三十日內繳納
    罰鍰或到案聽候裁決者，依違反道路交通管理事件統一裁罰
    基準及處理細則第四十四條第一項暨違反道路交通管理事件
    統一裁罰基準表之規定，應處以八百元罰鍰。
二、本件原處分機關臺北市交通事件裁決所係以：異議人即受處
    分人甲○○於民國九十六年六月四日上午八時許，駕駛車號
    五九九六—ＥＤ號自用小客車，行經臺北市○○路與松德路
    口時，不依規定保持前、後車距離，致撞及前方由乙○○所
    駕駛之車號ＣＢ—五七五六號自用小客車而肇事，嗣舉發單
    位臺北市政府警察局交通大隊信義分隊以異議人所有上開車
    輛有違反前揭道路交通管理處罰條例第五十八條第一款規定
    之行為製單舉發，而異議人並未於舉發通知單上所載應到案
    日期即同年八月十日前向原處分機關提出申訴，遲至同年八
    月十五日始向原處分機關提出申訴，經原處分機關函請舉發
    單位調查結果，仍認異議人有前揭違規行為，原處分機關乃
    於九十七年一月三十一日依道路交通管理處罰條例第五十三
    條第一款及違反道路交通管理事件統一裁罰基準及處理細則
    第四十三條、第四十四條、第六十七條之規定，裁處異議人
    罰鍰一千二百元。
三、異議意旨略以：異議人於九十六年六月四日上午八時許行經
    松山路時，遭旁車突切入本車車道而發生擦撞，事故原因並
    非異議人未保持安全距離，且當時乃上班時間，交通繁忙擁
    擠，如何保持安全距離？又何謂安全距離？況當日係由異議
    人通知交通大隊處理，倘屬異議人違規，焉有通知交通大隊
    前來之理？
四、查異議人於九十六年六月四日上午八時許，駕駛車號五九九
    六—ＥＤ號自用小客車，沿臺北市○○路內側車道左轉松山
    路行駛時，其左前方保險桿撞及前方由乙○○所駕駛之車號
    ＣＢ—五七五六號自用小客車之後保險桿等情，業據異議人
    於警詢時供述無訛（見本院卷第一六頁之交通事故談話紀錄
    表），並經證人乙○○於本院訊問時證述屬實，且有道路交
    通事故調查報告表、現場圖及補充資料表附卷可稽，異議人
    不依規定保持前、後車距離之違規事實已堪認定。異議人雖
    以前揭情詞置辯，惟查：
  (一)異議人於警詢時係供稱：「肇事前我駕駛5996 -ED沿松德路
    西向北行駛於內側左道，左轉於松德路（應係「松山路」之
    筆誤）時，前側左側車身與我前方車輛後側保險桿碰撞而肇
    事，是對方在我前面緊急煞車，我才與他碰撞的」等語（見
    本院卷第一六頁之交通事故談話紀錄表），核與證人乙○○
    於本院訊問時所證：當時係尖峰時間，伊沿松德路內側車道
    跟著前方車輛左轉松山路時，伊前方車輛踩煞車，因此伊才
    踩煞車，結果伊後方車輛即異議人之車輛就撞到伊車後方保
    險桿等情相符，顯見本件事故之發生，係因異議人之後車疏
    未保持與乙○○之前車間之煞停距離所致。參以前述異議人
    於警詢時之談話紀錄以觀，全無隻言片語提及「旁車突切入
    本車道」乙節，苟乙○○確有「突切入本車道」之情事，衡
    情異議人理當向到場處理之警員陳明，實無略而不提之可能
    ，由此益徵異議人所辯：係遭旁車突切入本車車道而發生擦
    撞云云，顯屬事後卸責之詞，殊難採信。
  (二)至異議人辯稱：當時乃上班時間，交通繁忙擁擠乙節，縱令
    屬實，駕駛人仍應注意車前狀況，隨時採取必要之安全措施
    ，並與前車保持足以煞停之安全距離，自不得任意以「交通
    繁忙擁擠」為由，解免其身為駕駛人應遵守上開交通規則之
    責任與義務。異議人另辯以：倘伊有違規，焉有通知交通大
    隊前來之理云云，按發生道路交通事故，駕駛人或肇事人應
    通知警察機關，此乃道路交通事故處理辦法第三條第五款所
    明定，異議人於發生本件事故後，通知警察機關，乃依法應
    為之處置，尚難僅憑其主動報警處理，即推論其應無違規情
    事，此部分所辯顯屬無稽，不足以據為有利於異議人之認定
    。
五、綜上所述，異議人確有於前揭時、地駕駛上開汽車不依規定
    保持前、後車距離之違規行為，從而，原處分機關依道路交
    通管理處罰條例第五十八條第一款、違反道路交通管理事件
    統一裁罰基準及處理細則第四十三條、第四十四條、第六十
    七條暨違反道路交通管理事件統一裁罰基準表之規定，裁處
    異議人罰鍰一千二百元，固非無見，惟異議人係逾越舉發通
    知單上所載應到案期限三十日內到案聽候裁決，此有卷附異
    議人填具之交通違規案件陳述書可憑，是依違反道路交通管
    理事件統一裁罰基準表之規定，應處以罰鍰八百元。茲異議
    人既無逾越應到案期限六十日以上、需從重裁處最高額罰鍰
    一千二百元之情事，從而異議人之異議雖無理由，惟原處分
    機關未審酌及此而為處分，亦有未洽，自應由本院將原處分
    撤銷，仍以異議人有違反道路交通管理處罰條例第五十八條
    第一款規定之行為，而依該條規定暨違反道路交通管理事件
    統一裁罰基準表等規定，裁處異議人罰鍰八百元，以資適法
    。
據上論斷，應依道路交通案件處理辦法第二十條前段，裁定如主
文。
中    華    民    國  九十七  年    七    月    三    日
                  交通法庭法  官  陳芃宇
以上正本證明與原本無異。
如不服本裁定，應於送達後5日內，向本院提出抗告狀。
                          書記官  徐鶯尹
中    華    民    國  九十七  年    七    月    四    日


司法院資訊處製作；財團法人民間司法改革基金會備份。
